臺灣臺中地方法院民事判決
111年度訴字第571號
原　　　告　賴育詩　　住臺中市霧峰區丁台路559巷68號
被　　　告　林錦堂　　住臺中市大里區東興路411號
上列當事人間請求損害賠償事件，本院於民國111年8月5日言詞
辯論終結，判決如下：
    主      文
原告之訴及假執行之聲請均駁回。
訴訟費用由原告負擔。
    事實及理由
一、原告主張：兩造於民國100年9月26日結婚，婚後育有2名子
    女。詎被告於109年3月間駕車搭載訴外人陳雨瑄前往溫泉旅
    館及汽車旅館各1次，在旅館內停留2至3小時後始離開；復
    於109年4月18日16時許駕車搭載訴外人陳雨瑄前往臺中市烏
    日區環中路國道3號下涵洞處停放，並在車內為性交行為，
    遭原告當場查獲。嗣陳雨瑄與原告於同日簽立「協議書」，
    承認與被告有性交行為，並給付新臺幣（下同）80萬元予原
    告作為和解金，原告則因被告與陳雨瑄上開行為，與被告於
    109年7月31日調解離婚。從而，被告與陳雨瑄上開行為已侵
    害原告基於配偶關係、對於婚姻共同生活應享有圓滿安全及
    幸福之人格身分法益，且情節重大，而使原告精神上受有相
    當之痛苦。爰依民法第184條第1項前段、後段、第2項、第1
    95條第1項前段、第3項規定，訴請被告賠償原告非財產上損
    害之精神慰撫金等語。並聲明：㈠被告應給付原告100萬元，
    及自起訴狀繕本送達翌日起至清償日止，按週年利率5％計算
    之利息。㈡願供擔保，請准宣告假執行。
二、被告則以：被告與陳雨瑄為同事，因雙方有共同興趣，偶爾
    會一同採購用品，然無原告所指共同前往旅館之情事。109
    年4月18日，被告與陳雨瑄在車內聊天時，遭原告與徵信社
    人員及友人毀損車窗、強行打開車門，並威脅被告褪去衣物
    、拍攝被告裸照，嗣因警方即時到場而暴力未果，陳雨瑄雖
    於警詢時陳稱其與被告為男女朋友，且有親吻、擁抱等行為
    ，然其所言係遭原告與徵信社人員暴力威脅後受到驚嚇所為
    之陳述，與事實不符，原告既無法舉證證明被告與陳雨瑄有
    侵害配偶權之行為，則原告之請求即無理由等語，資為抗辯
    。並聲明：㈠原告之訴及假執行之聲請均駁回。㈡如受不利判
    決，願供擔保，請准宣告免為假執行。
三、得心證之理由：
　㈠原告主張兩造於100年9月26日結婚，婚後育有2名子女，並於
    109年7月31日調解離婚，及陳雨瑄與原告於109年4月18日簽
    立「協議書」，約定陳雨瑄應給付80萬元予原告，原告則同
    意於陳雨瑄給付完畢後，放棄對陳雨瑄就其與被告間性交行
    為所生之民、刑事請求，嗣陳雨瑄已依約給付完畢等事實，
    業據其提出協議書、戶籍謄本為證（見本院卷第23至25頁）
    ，並為兩造所不爭執（見本院卷第56、68頁），堪信為真實
    。
　㈡按因故意或過失，不法侵害他人之權利者，負損害賠償責任
    ；數人共同不法侵害他人之權利者，連帶負損害賠償責任；
    不法侵害他人之身體、健康、名譽、自由、信用、隱私、貞
    操，或不法侵害其他人格法益而情節重大者，被害人雖非財
    產上之損害，亦得請求賠償相當之金額；此項規定，於不法
    侵害他人基於父、母、子、女或配偶關係之身分法益而情節
    重大者，準用之，民法第184條第1項前段、第185條第1項前
    段及第195條第1項、第3項分別定有明文。婚姻係以配偶之
    共同生活為其目的，配偶應互相協力保持其共同生活之圓滿
    安全及幸福，而配偶互守誠實，係為確保其共同生活之圓滿
    安全及幸福之必要條件，故應解為配偶因婚姻契約而互負誠
    實之義務，配偶之一方行為不誠實，破壞共同生活之圓滿安
    全及幸福者，即為違反因婚姻契約之義務而侵害他方之權利
    （最高法院55年度台上字第2053號判決意旨參照）。又侵害
    配偶權之行為，並不以通姦行為為限，倘配偶任一方與他人
    間存有逾越結交普通朋友等一般社交行為之不正常往來，其
    行為已逾社會一般通念所能容忍之範圍，已達破壞婚姻共同
    生活之圓滿安全及幸福之程度，即足當之。原告主張被告與
    陳雨瑄有逾越男女普通朋友一般社交往來之不正常交往關係
    等語，為被告所否認。經查：
　⒈原告前以被告與陳雨瑄有通姦行為為由，於109年4月18日對
    被告與陳雨瑄提起通姦之告訴。觀諸卷附現場照片（見臺灣
    臺中地方檢察署109年度偵字第14444號卷第67至71頁），可
    見109年4月18日下午徵信社人員抵達被告停放車輛之涵洞時
    被告與陳雨瑄同在車內，且被告係全裸狀態，又由訴外人即
    徵信社人員柳昆利於同日警詢時供稱：我於109年4月18日16
    時11分許抵達被告停放車輛之涵洞，訴外人王世億砸破車窗
    後就打開左後車門，我看到被告與陳雨瑄之性器官接合，姿
    勢為男上女下，被告與陳雨瑄見狀後就抽離，我們就報警等
    語（見臺灣臺中地方檢察署109年度偵字第14444號卷第56頁
    ），可知被告與陳雨瑄於徵信社人員到場時正在為性交行為
    。被告固抗辯前開照片係徵信社人員以暴力威脅原告褪去衣
    物所拍攝等語，然被告既未舉證證明其有何遭原告或徵信社
    人員以肢體或言語威脅之具體情事，則其此部分抗辯，自非
    可採。
　⒉另被告於109年4月18日警詢時供稱：我與陳雨瑄是工作上認
    識之同事，為男女朋友，認識交往約3年，陳雨瑄知道我已
    婚，我跟陳雨瑄平常有親吻、擁抱等行為等語（見臺灣臺中
    地方檢察署109年度偵字第14444號卷第29至30頁）、陳雨瑄
    於同日警詢時供稱：我與被告是同事、男友朋友，認識有5
    年，交往則有3年，我知道被告有配偶跟2名子女，交往3年
    期間我與被告有發生性關係，不記得次數，有採取避孕措施
    ，發生地點都在汽車旅館等語（見臺灣臺中地方檢察署109
    年度偵字第14444號卷第18至19頁）。由被告、陳雨瑄於前
    開刑事案件中之供述可知，陳雨瑄明知被告為有配偶之人，
    仍於兩造婚姻關係存續期間，與被告共同交往3年之久，並
    發生多次親吻、擁抱、性交等超乎社交舉止界線之親密互動
    ，已非一般社會通念下之配偶所能容忍，堪認被告與陳雨瑄
    確有共同侵害原告配偶權之行為，且情節重大，是原告依民
    法第184條第1項前段、第195條第3項準用第1項規定請求被
    告賠償非財產上之損害，自屬有據。
　⒊被告固否認其曾與陳雨瑄發生性交行為，並於本院改稱其與
    陳雨瑄僅係同事關係，並非男女朋友，陳雨瑄於警詢時之供
    述係受到驚嚇所為之陳述，與事實不符等語。惟查，被告與
    陳雨瑄交往3年期間，曾於旅館發生多次性行為，業經陳雨
    瑄於前開刑事案件警詢時供述明確，且陳雨瑄於警詢時已通
    知其母到場陪同陳述，並稱其於警詢時所為供述均屬實在（
    見臺灣臺中地方檢察署109年度偵字第14444號卷第18至19頁
    ），堪認陳雨瑄前開供述係基於自由意志所為。又縱使陳雨
    瑄有被告所指因原告、徵信社人員到場而受到驚嚇之情事，
    陳雨瑄亦可於警詢時將其受暴力、脅迫之情事告知員警，而
    無必要於警詢時為對己不利之供述，足見被告抗辯陳雨瑄於
    警詢時之供述係受到驚嚇所為之陳述，與事實不符等語，屬
    臨訟卸責之詞，不足採信。
　㈢再按法院對於精神慰撫金之量定，應斟酌雙方之身分地位、
    資力與加害之程度及其他各種情形核定相當之數額。其金額
    是否相當，自應依實際加害情形與被害人所受之痛苦及雙方
    之身分、地位、經濟狀況等關係決定之（最高法院76年度台
    上字第1908號、85年度台上字第460號判決意旨參照）。查
    原告因被告與陳雨瑄共同侵害原告配偶權之行為受有非財產
    上損害，業經本院認定如前。經衡酌兩造稅務電子閘門財產
    所得調件明細表所示之財產及收入狀況；及原告自述學歷為
    國中畢業，擔任工廠作業員，月薪約2萬6000元，須扶養2名
    未成年子女（見本院卷第56至57頁）；被告自述學歷為高中
    畢業，擔任工廠作業員，月薪約3萬5000元，須扶養父、母
    及2名未成年子女（見本院卷第57頁）等情，並審酌被告與
    陳雨瑄為成年人，具有成熟思慮及判斷是非對錯之能力，卻
    仍為上開共同侵害原告配偶權之行為，期間長達3年之久，
    嚴重破壞原告婚姻生活之圓滿，並導致兩造結束婚姻關係，
    對原告造成之精神上痛苦難謂輕微等一切情狀，堪認本件原
    告請求賠償非財產上損害之慰撫金100萬元過高，應以80萬
    元為適當。
　㈣末按因連帶債務人中之一人為清償、代物清償、提存、抵銷
    或混同而債務消滅者，他債務人亦同免其責任，民法第274
    條定有明文。經查，原告因被告與陳雨瑄共同侵害原告配偶
    權之行為，受有80萬元之非財產上損害，固如前述。惟被告
    與陳雨瑄為侵害原告配偶權之共同行為人，依民法第185條
    第1項前段規定，被告與陳雨瑄就原告所受非財產上損害應
    負連帶賠償責任，而陳雨瑄與原告業於109年4月18日簽立「
    協議書」，約定陳雨瑄應給付80萬元予原告，原告並同意於
    陳雨瑄給付完畢後，放棄對陳雨瑄就其與被告間性交行為所
    生之民、刑事請求，嗣陳雨瑄已依約給付完畢，為兩造所不
    爭執。基此，陳雨瑄既已向原告清償80萬元，則依民法第27
    4條規定，其所為之給付已生清償其與被告對原告所負連帶
    債務之效力，是扣除陳雨瑄已清償之80萬元後，原告所受非
    財產上之損害已全數獲得填補，原告再向被告請求賠償非財
    產上之損害，即屬無憑。　　
四、綜上所述，原告依民法第184條第1項前段、後段、第2項、
    第195條第1項前段、第3項規定，請求被告給付100萬元，及
    自起訴狀繕本送達翌日起至清償日止之法定遲延利息，為無
    理由，應予駁回。原告之訴既經駁回，則其假執行之聲請即
    失所附麗，爰併予駁回。
五、本件事證已臻明確，兩造其餘攻擊、防禦方法及所提證據，
    經審酌均於判決結果無影響，爰不予逐一論駁，併此敘明。
六、訴訟費用負擔之依據：民事訴訟法第78條。
中　　華　　民　　國　　111 　年　　8 　　月　　31　　日
                  民事第二庭　審判長法　官  呂麗玉
                                    法　官  江奇峰
                                    法　官  鄭百易
上正本係照原本作成。
如對本判決上訴，須於判決送達後20日內向本院提出上訴狀。如
委任律師提起上訴者，應一併繳納上訴審裁判費。
中　　華　　民　　國　　111 　年　　8 　　月　　31　　日
                                    書記官 唐振鐙